臺灣臺南地方法院刑事判決　　　　　　　 95年度訴字第543號
公　訴　人　臺灣臺南地方法院檢察署檢察官
被　　　告　甲○○
選任辯護人　林士龍律師
　　　　　　彭大勇律師
上列被告因毒品危害防制條例案件，經檢察官提起公訴（九十五
年度偵字第一五八０號），本院判決如下：
    主  文
甲○○意圖販賣而持有第三級毒品，處有期徒刑參年捌月，扣案
第三級毒品愷他命貳拾參點伍陸柒公克、分裝袋肆大包、電子磅
秤壹台均沒收之。
    事  實
一、甲○○於民國九十五年一月四日，在臺南市○區○○路之網
    球場旁，向綽號「盛仔」之真實姓名年籍不詳成年男子，以
    新台幣（下同）一萬五千元之代價，購得第三級毒品愷他命
    二大包供己施用。甲○○購得前開第三級毒品愷他命以供自
    行施用後，復另行起意販賣牟利，遂於九十五年一月五日在
    其使用之車號八Ｊ－九八五０號自小客車內，以其所有之電
    子磅秤將供其施用所餘之第三級毒品愷他命分裝成三大包（
    內含二十二小包），預計攜往搖頭店等處，將之以每小包一
    千元之對價出售，而持有前開第三級毒品愷他命。嗣於九十
    五年一月五日二十三時四十分許，甲○○與不知情之友人丙○○駕駛前開自用小客車行經臺南市○○區○○路與永福路
    口處迴轉時，因前方有青少年駕車停置於該處，並持棍棒砸
    毀路旁機車，甲○○與丙○○無法順利迴轉，而停滯於該處
    ，且正欲倒車離去時，適台南市警察局第二分局警員乙○○
    、戊○○接獲通知前開路口處有青少年聚眾毀損他人車輛，
    而前往上址處理時，見甲○○所乘車輛緊鄰該等青少年所駕
    車輛，因之判斷於車內之甲○○與丙○○亦與該等青少年具
    有犯意聯絡，故上前臨檢，並命甲○○與丙○○均下車受檢
    。乙○○、戊○○復徵得甲○○同意後，在其身上及所駕前
    開車輛內進行搜索，並扣得均屬甲○○所有，且供其犯罪所
    用之第三級毒品愷他命二十三點五七五公克（檢驗後剩餘二
    十三點五六七公克）、分裝袋四大包、電子磅秤一台，與供
    甲○○自行施用第三級毒品愷他命所用之吸食器一個。
二、案經台南市警察局第二分局報告台灣台南地方法院檢察署檢
    察官偵查起訴。
    理  由
壹、程序部分：
一、按被告以外之人於審判外之言詞或書面陳述，除法律有規定
    者外，不得作為證據，刑事訴訟法第一百五十九條第一項定
    有明文，查證人丙○○於警詢之證述，係被告以外之人於審
    判外之陳述，且被告不同意作為證據，原則上不得作為認定
    被告犯罪之證據資料。另檢察官亦未證明前開證人於警詢中
    之陳述具有刑事訴訟法第一百五十九條之二所示「具有較可
    信之特別情況，且為證明犯罪事實存否所必要」之回復證據
    能力之外部情況要件，是前揭證人於警詢之證述，應不得採
    為本案證據。
二、本件搜索是否合法：
  (一)警察為制止或排除現行危害公共安全、公共秩序或個人生命
    、身體、自由、名譽或財產之行為或事實狀況，得行使本法
    規定之職權或採取其他必要之措施，警察職權行使法第二十
    八條第一項定有明文。查證人即台南市警察局第二分局員警
    乙○○、戊○○於九十五年一月五日二十三時許，接獲民眾
    舉報臺南市○○區○○路與永福路口處有人持棍棒打架情事
    ，遂前往該址處理等情，業據證人乙○○、戊○○於本院審
    理時到庭具結後證述屬實（參見本院卷第九四頁、第一００
    頁至第一０一頁），並有台南市警察局第二分局民權派出所
    受理各類案件紀錄表一份在卷可稽（參見本院卷第四四頁）
    ，此部分事實應堪認定。又證人丙○○於本院審理時到庭具
    結後證稱：當日其與被告駕車前去買床組，經過那邊（按指
    中正路與永福路口處）要迴轉，但因前面有一台車擋住，所
    以無法一次迴轉就成功，準備倒車時，就被警察攔下；另結
    證稱：其等迴轉時，曾看見前面那台車旁有人在砸機車等語
    （參見本院卷第一四０頁、第一四一頁），而證人乙○○到
    庭具結證稱：被告所駕車輛與青少年所駕車輛十分接近，近
    到後面的車子無法開出來等語（參見本院卷第九九頁），依
    此，證人乙○○等二人係因接獲有人在前址持木棒鬥毆滋事
    之舉報內容而至前址，且其等到場處理時，亦見現場確有人
    持木棒砸毀路旁機車，復以被告所駕車輛與前開青少年所駕
    車輛之距離十分緊接，是證人乙○○等人當場所為被告與前
    開砸毀機車之青少年具有一定關係之判斷，尚非違反常理。
    故其等本於偵查機關之專業判斷，而命被告與證人丙○○下
    車之要求，並考量其等人數與被告、丙○○及前開砸毀機車
    之青少年總數相較，係處於明顯劣勢等情狀，故持槍進行警
    戒之舉，均合於偵查機關之專業判斷，而屬適當，並未違反
    比例原則，仍在前開警察職權行使法所示之必要行為之範疇
    。辯護意旨指摘證人乙○○等人所為持槍警戒並要求被告下
    車之行為過當，業已踰越比例原則，而屬不法偵查行為云云
    ，尚無可採。
  (二)搜索，經受搜索人出於自願性同意者，得不使用搜索票。但
    執行人員應出示證件，並將其同意之意旨記載於筆錄，刑事
    訴訟法第一百三十一條之一定有明文。訊據證人乙○○於本
    院審理時到庭具結後證稱：其等要求被告二人下車後，經徵
    得甲○○同意後進行搜索（參見本院卷第九五頁），而證人
    丙○○於本院審理時，亦結證稱：其在警詢中所為警察獲得
    被告同意後進行搜索之證詞與事實相符等語（參見本院卷第
    一四八頁至第一四九頁），並有載明被告同意搜索意旨之台
    南市警察局第二分局搜索扣押筆錄一份在卷可稽（參見警卷
    第一三頁），足見證人乙○○等人對被告及其所駕車輛進行
    搜索時，確曾獲得被告之同意，被告及辯護意旨辯稱：承辦
    員警並未獲得被告同意即進行搜索云云，與事實不符，當無
    可採。被告另辯稱：其於台南市警察局第二分局搜索扣押筆
    錄內，受搜索人同意搜索處之簽名，係證人乙○○等人執行
    搜索後，將其帶至警局製作筆錄時，證人乙○○始拿予其簽
    名，並非執行搜索前所簽云云。惟證人乙○○於本院審理時
    業已具結證稱：其命被告與證人丙○○下車後，執行搜索前
    ，業已將前開筆錄交予被告簽名等語（參見本院卷第九五頁
    ），是被告前開所辯是否屬實，尚非無疑。況刑事訴訟法第
    一百三十一條之一所示之同意搜索，以獲得被搜索人之同意
    為要件，至於記明於筆錄之訴訟行為，係在執行搜索前為之
    ，抑或執行後始行為之，並不影響同意搜索之合法效力。
    本件搜索時，確實已經獲得被告之同意一節，已如前述，縱
    該份搜索筆錄內，被告之簽名係搜索後，再行簽名，亦不影
    響本件搜索之合法性。辯護意旨徒以被告係至警局製作筆錄
    之際，始行簽署搜索扣押筆錄為由，主張本案搜索與法有違
    云云，尚無可採。
  (三)綜此，本件搜索合於刑事訴訟法第一三十一條之一所示之同
    意搜索之要件，應屬合法之搜索，可堪認定。
三、被告警詢之自白是否具有證據能力：
  (一)按被告或犯罪嫌疑人之法定代理人、配偶、直系或三親等內
    旁系血親或家長、家屬，得獨立為被告或犯罪嫌疑人選任辯
    護人，刑事訴訟法第二十七條第二項定有明文。依此，得為
    被告選任辯護人者，僅限於被告自身及與之具有一定親屬關
    係之人或家屬始得為之。查本件被告於製作警詢筆錄時，曾
    向承辦員警表示欲打電話聯絡朋友委請律師而遭承辦員警拒
    絕，然承辦員警亦告知被告可聯絡其家人為其委請律師等情
    ，業經本院勘驗被告警詢光碟屬實（參見本院卷第六六頁）
    。是承辦員警禁止被告聯絡者，係本無權為其選任辯護人之
    友人，承辦員警並未禁止被告與可為其選任辯護人之家屬聯
    絡，自無妨害被告選任辯護人權利之可言。況承辦員警於禁
    止被告與友人聯絡時，亦明白告知此舉係防止被告與其他可
    能涉案人士，如提供毒品者串證（參見本院卷第六六頁），
    是承辦員警本於前開理由之考量而禁止被告與友人聯絡之舉
    ，並非無理之限制。辯護意旨主張承辦員警妨害被告選任辯
    護人之權利，因認被告於警詢製作之筆錄並非出於自由意識
    而不具證據能力云云，顯無可採。
  (二)被告於製作警詢筆錄時，雖有打哈欠、咳嗽的現象，但其應
    訊之際語調平和自然，並無受詢問員警威脅利誘等情狀，且
    其就承辦員警之問話，均能明確應答等情，業經本院勘驗被
    告警詢應訊光碟屬實（參見本院卷第三八頁、第四０頁、第
    六六頁至第六七頁），且被告於警詢中，經警詢以扣案毒品
    用途時，被告亦自行陳明利用磅秤分裝毒品，並欲持以至搖
    頭店販賣等情，而承辦員警復詢以分裝地點、每包售價等事
    項時，被告亦明確陳稱在車號八Ｊ－九八五０號自小客車內
    分裝，且每小包售價一千元等情狀，亦經本院勘驗被告警詢
    光碟屬實（參見本院卷第三九頁），參以被告於警詢中陳述
    其欲將毒品持以出售等犯行後，復就其毒品之來源，明確陳
    述係於九十五年一月四日，在臺南市○區○○路之網球場旁
    ，向綽號「盛仔」之真實姓名年籍不詳成年男子，以一萬五
    千元之代價所購得（參見警卷第四頁），而此部分之陳述，
    亦於審理中，經本院詢問被告確認無誤（參見本院卷第第一
    五四頁至第一五五頁），是依據以上所述被告於警詢時應訊
    之情狀，與其陳述意圖販賣而持有毒品後，復就毒品來源陳
    述之正確性等情綜合觀之，堪認被告於警詢陳述意欲販賣而
    持有愷他命之犯行時，其精神狀況尚能本於自由意識就其所
    知之事實，為正確之回答，並無辯護意旨所指精神委靡至無
    法應訊之情事。從而，辯護意旨以被告於警詢應訊時，遭承
    辦員警疲勞訊問，已無法本於自由意識而為陳述，該警詢筆
    錄應無證據能力云云，應無可採。
  (三)辯護意旨另以本件搜索與法有違，故承辦員警本於非法搜索
    而為被告製作之警詢筆錄，本於毒樹果實理論，亦應無證據
    能力云云。惟本案搜索與法無違，已如前述，是辯護意旨此
    部分主張，亦屬無據。
  (四)綜此，被告於警詢之供述，並無違法之處而得採為本案認定
    事實之依據。
貳、實體部分：
一、訊據被告於本院審理時，固坦承於前揭時地持有第三級毒品
    愷他命、電子磅秤、分裝袋等物為警查獲等情，惟矢口否認
    涉有意圖販賣而持有第三級毒品之犯行，辯稱：其所持有之
    第三級毒品愷他命，均係供己施用，並無販賣之意云云。
二、經查：
  (一)被告於九十五年一月五日二十三時四十分許，與證人丙○○
    駕駛車號八Ｊ－九八五０號自小客車行經臺南市○○區○○
    路與永福路口處時，因前方有青少年駕車停置於該處，並持
    棍棒砸毀路旁機車，無法順利迴轉，而停滯於該處，且正欲
    倒車離去時，適台南市警察局第二分局警員乙○○、戊○○
    接獲通知前開路口處有青少年聚眾毀損他人車輛，而前往上
    址處理時，見被告所乘車輛緊鄰該等青少年所駕車輛，因之
    判斷於車內之被告與證人丙○○亦與該等青少年具有一定關
    係犯意聯絡，故上前臨檢，並命被告與證人丙○○均下車受
    檢。證人乙○○、戊○○徵得被告同意後，在其身上及所駕
    前開車輛內，搜索扣得均屬被告所持有之第三級毒品愷他命
    二十三點五七五公克（檢驗後剩餘二十三點五六七公克）、
    分裝袋四大包、電子磅秤一台等情，業據證人乙○○、戊○○、丙○○於本院審理時到庭具結後證述屬實，互核大致相
    符，並有第三級毒品愷他命二十三點五七五公克（檢驗後剩
    餘二十三點五六七公克）、分裝袋四大包、電子磅秤一台扣
    案可稽，此部分事實應堪認定。又被告持有之毒品，確屬第
    三級毒品愷他命一節，業經行政院衛生署管制藥品管理局鑑
    定屬實，有該局九十五年二月二十三日管檢字第０九五００
    ０二０九四號鑑定書一份在卷可稽，此部分事實亦堪認定。
  (二)被告於警詢中供稱：其利用扣案磅秤將扣案愷他命予以分裝
    ，並持以致搖頭店內販售；另供稱：其係在車號八Ｊ－九八
    五０號自小客車內分裝等語（參見警卷第三頁背面），並有
    第三級毒品愷他命、扣案電子磅秤一台、包裝袋等物扣案可
    參，是被告於警詢之供述與事實相符，應堪採信。被告於本
    院審理時，雖改稱扣案之愷他命均係供其自行施用，無意持
    以販賣；警詢中之供述與事實不符，且係因遭警察誘導，誤
    認販賣毒品之處罰較輕，而為不實之供述所致云云。惟觀被
    告於警詢中之供述，其就意欲販售毒品而為分裝之地點、數
    量、欲販售之價格、地點等事項均能自行詳細陳明，顯非為
    警誘導所致，被告於本院審理時翻異其詞，改稱並無販賣之
    意云云，無非事後卸責之詞，當無可採信。
  (三)綜上所述，被告意圖販賣而持有第三級毒品愷他命犯行，已
    臻明確，堪以認定，均應依法論科。
三、核被告所為係犯毒品危害防制條例第五條第三項意圖販賣而
    持有第三級毒品罪。爰審酌被告犯罪動機、手段、所得、持
    有毒品之數量、助長社會施用毒品之風氣、犯罪後於警詢坦
    承犯行，復於偵查及本院審理時否認犯行之態度等一切情狀
    ，量處如主文所示之刑，以資懲儆。另扣案第三級毒品愷他
    命二十三點五七五公克（檢驗後剩餘二十三點五六七公克）
    、分裝袋四大包、電子磅秤一台，均為被告犯罪所用之工具
    ，為供犯罪所用之物，應均依毒品危害防制條例第十九條第
    一項之規定沒收之。另扣案吸食器一個，為被告施用第三級
    毒品愷他命所用之物，並非供本案犯罪所用之物，亦非違禁
    物，爰不另予宣告沒收之。
據上論結，應依刑事訴訟法第二百九十九條第一項前段、毒品危
害防制條例第五條第三項、第十九條第一項，判決如主文。
本案經檢察官丁○○到庭執行職務。
中　　華　　民　　國　　96　　年　　10　　月　　26　　日
                  刑事第七庭    審判長法　官　陳振謙
                                      法　官　高如宜
                                      法　官　卓穎毓
以上正本證明與原本無異。
如不服本判決應於收受本判決後10日內向本院提出上訴書狀，並
應敘述具體理由。如未敘述上訴理由者，應於上訴期間屆滿後20
日內向本院補提理由書狀（均須按他造當事人之人數附繕本）「
切勿逕送上級法院」。
　　　　　　　　　　　　　　　　　    書記官  秦建華
中　　華　　民　　國　　96　　年　　10　　月　　26　　日
附錄法條：
毒品危害防制條例第5條
意圖販賣而持有第一級毒品者，處無期徒刑或10年以上有期徒刑
，得併科新臺幣7百萬元以下罰金。
意圖販賣而持有第二級毒品者，處5年以上有期徒刑，得併科新
臺幣5百萬元以下罰金。
意圖販賣而持有第三級毒品者，處3年以上10年以下有期徒刑，
得併科新臺幣3百萬元以下罰金。
意圖販賣而持有第四級毒品或專供製造、施用毒品之器具者，處
1年以上7年以下有期徒刑，得併科新臺幣1百萬元以下罰金。
